【裁判字號】    89,訴,1654
【裁判日期】    900921
【裁判案由】    搶奪等
【裁判全文】
臺灣桃園地方法院刑事判決                        八十九年度訴字第一六五四號
    公  訴  人  臺灣桃園地方法院檢察署檢察官
    被      告  甲○○
    輔  佐  人  乙○○
    即被告之父
右列被告因搶奪等案件，經檢察官提起公訴（八十九年度偵字第一六二七五號），本
院判決如左︰
    主  文
甲○○共同意圖為自己不法之所有，以恐嚇使人將本人之物交付，處有期徒刑壹年陸
月，緩刑肆年。
    事  實
一、甲○○於民國八十九年十月十八日下午四時許，駕駛車號：ＫＦ—七三六二號自
    用小客車，搭載不詳年籍姓名綽號「阿華」之成年男子及另一名不詳姓名年籍之
    男子，沿桃園縣中壢市○○路行駛。途經該路二五五巷五十六弄路口時，適有丙
    ○○騎乘車號：ＥＷＴ—九四一號機車出該巷口，雙方險些發生碰撞，此舉引起
    甲○○及「阿華」不滿，遂駕駛上開汽車調頭追逐丙○○，至同右市○○路、龍
    興路口，趁丙○○停車等候紅燈之時，攔下丙○○，甲○○及「阿華」即基於傷
    害及妨害丙○○自由之共同犯意，動手毆打丙○○，並由「阿華」用手架在丙○
    ○脖子上，將其拖往同右市○○路○段三四九號巷內，甲○○於停妥其汽車及丙
    ○○之機車後隨後趕至現場，二人分別站在丙○○身旁，擋住丙○○之出路，且
    承前之傷害犯意，接續對丙○○施以拳腳，並以此方式，剝奪丙○○之行動自由
    ，使其無法離開該巷約達十幾至二十分鐘之久。在該段時間內，甲○○與「阿華
    」復基於意圖為自己不法所有之共同犯意，詢問丙○○要如何解決此事，且要求
    丙○○賠償新台幣六萬元，丙○○稱其沒有錢，「阿華」便動手取走丙○○左後
    口袋內之行動電話一支，得手後二人又對丙○○繼續毆打，並由「阿華」拉開丙
    ○○衣領，令丙○○取下頸上項鍊，丙○○稱該項鍊為父母所贈不同意取下，「
    阿華」即又動手強將項鍊拉斷取走之，而致丙○○受有左上胸挫傷之傷害（均未
    達致使不能抗拒程度，傷害部分並均經撤回告訴）。嗣「阿華」復嚇令丙○○將
    其駕駛執照拿出，否則要打丙○○，丙○○因害怕再被毆打且被擋住出路，遂自
    行交出駕照，由甲○○、「阿華」二人背記丙○○住址後始交還，甲○○並將自
    丙○○所騎機車取下之鑰匙交予「阿華」，阿華將之丟於巷內，叫丙○○稍候撿
    拾鑰匙由另一巷口騎出，甲○○與「阿華」二人始與該另一自始在巷外觀看之不
    詳姓名年籍男子（未經起訴）共同駕車離去。
二、案經丙○○訴由桃園縣警察局中壢分局報告台灣桃園地方法院檢察署檢察官偵查
    起訴。
    理  由
壹、有罪部分：
一、（一）、右揭犯罪事實，業據被告甲○○於警訊及本院審理時坦承不諱（見偵查
            卷第七頁至第八頁背面及本院九十年九月七日審理筆錄），核與告訴人
            丙○○指述之情節相符，且參諸告訴人於警、偵訊及本院審理時就上述
            犯罪事實均指訴綦詳（見偵查卷第十至第十二頁、第二十九至第三十一
            頁、本院八十九年十二月二十二日、九十年二月二十六日、同年九月七
            日調查及審理筆錄），且歷次之指陳情節均為一致，就被告傷害部分並
            已達成和解，撤回告訴（詳後述），與被告又無嫌隙，應無誣陷被告之
            虞，其指述自堪採信。
    （二）、告訴人因被告及「阿華」之傷害行為而受有左上胸挫傷之傷害，並有診
            斷證明書一紙、照片三張附卷可稽，衡諸告訴人所受之傷勢尚非相當嚴
            重，而其為年方十九歲之青年，體型健壯，且案發地點雖為巷子，但距
            離馬路不遠，案發時間又為下午四時許，該處應非人煙罕至難以求救之
            地，及被告與「阿華」二人並未持任何兇器毆打告訴人等情以觀，被告
            與「阿華」二人毆打告訴人並恫嚇告訴人賠償六萬元等語，固足以使告
            訴人心生恐懼，然尚未達使告訴人致使不能抗拒之程度。
    （三）、又被告於警訊中自承：停好車子，再回巷子時，有聽到阿華說：「我們
            講好的六萬元你要記住。」等語（見偵查卷第七頁），於本院審理時復
            供稱：被害人所言『阿華要其賠六萬元時，被告已經進到巷內，二人先
            打其後才拿手機，拿手機和項鍊時被告都在旁邊，阿華叫其拿項鍊出來
            ，其不給，阿華和被告又動手打其。』等語均對（見本院九十年九月七
            日審理筆錄）。是被告既知悉告訴人與伊並未發生擦撞，並無損失，而
            無要求告訴人賠償之理，於阿華向告訴人要求六萬元賠償後，仍與阿華
            共同毆打告訴人，不讓告訴人離去，且於阿華搶奪告訴人之手機及項鍊
            時，在一旁觀看，甚而於告訴人不願交出項鍊時，又毆打告訴人，直至
            告訴人把駕照拿出供被告及阿華背下地址後，方始離去，顯見被告與阿
            華二人，就上開搶奪、妨害自由及恐嚇取財等犯行，確有犯意聯絡及行
            為之分擔。
    （四）、至輔佐人雖稱：本件險些發生擦撞時，係告訴人先罵「幹你娘」在先，
            才發生此事，告訴人亦應負一半責任，被告若要作案部會笨到開自己車
            子去作案云云，惟查：告訴人否認有辱罵上開穢言，被告亦供稱：是看
            告訴人之嘴型，且聽阿華說告訴人有罵伊，並未聽到告訴人罵上開穢言
            等語，自無證據證明告訴人曾為此事。況縱告訴人確有口出穢語，被告
            仍應循正常管道請求告訴人道歉賠償，若自行毆打告訴人並妨害其自由
            ，未經其同意取得上開財物，仍屬非法之行為。再徵諸本件係因被告駕
            車與自訴人在路上險些發生擦撞而引起，本屬偶發事件，被告駕駛自己
            所有之汽車，核與本件事實相符，並無任何不合理之處，且為被告所自
            承，輔佐人上開意見，委無足採。
    （五）、此外，復有被告駕駛之自小客車照片三張在卷足參，綜上所述，被告自
            白確與事實相符，本件事證明確，被告犯行堪以認定。
二、按恐嚇行為不以將來之惡害通知為限，即以強暴脅迫手段，而被害人未達於不能
    抗拒程度者亦屬之（最高法院八十年度第四次刑事庭會議決議參照）。本件被告
    及阿華向告訴人索取財物，尚未達於至使不能抗拒之程度，已如前述。核被告所
    為，係犯刑法第三百四十六條第一項之恐嚇取財既遂罪及同法第三百零二條第一
    項之妨害行動自由罪。被告與「阿華」間，就上開二罪均有犯意聯絡及行為分擔
    ，而為共同正犯。「阿華」先後二次動手取走告訴人行動電話及項鍊之行為，乃
    屬同一犯意接續二次行為，應為接續犯，而屬單純一罪。公訴人雖認被告取走告
    訴人行動電話及項鍊之行為，係犯刑法第三百二十五條第一項之搶奪罪嫌。惟按
    搶奪係指乘人不備而掠取他人動產之行為，且搶奪與強盜雖同具不法得財之意思
    ，然搶奪僅係乘人不備公然掠取，若施用強暴脅迫或他法，使被害人身體上或精
    神上處於不能抗拒之狀態而取其財物，或令其交付者，則為強盜（最高法院二十
    年非字第一七三號判例可資參照），本件被告與「阿華」係先毆打告訴人，並將
    告訴人押至巷內妨害其自由後，命告訴人賠償損失，告訴人不從，方將告訴人之
    行動電話及項鍊取走，作為賠償，是被告與「阿華」已對告訴人施以強暴手段，
    而使告訴人之身體及精神之意思自由受到部分之壓抑，僅係尚未達到致使不能抗
    拒之程度，而構成恐嚇取財既遂罪；此與搶奪罪之未有先行之強暴、脅迫行為，
    即乘人不備而掠取被害人動產之犯罪型態不同，公訴人漏未斟酌此點，而以搶奪
    罪起訴，起訴法條容有未洽，惟其基本社會事實同一，本院自得加以審就，並變
    更其起訴法條。至被告嚇令告訴人取出駕照供其背記地址部分，固得構成刑法第
    三百零四條第一項之強制罪，惟本件被告與「阿華」以毆打告訴人、將告訴人押
    至巷內及擋住告訴人出路之方式，使告訴人留在巷內達十幾二十分鐘之久，且命
    告訴人交出駕照供背記地址後，才讓告訴人離開，此部分之犯行係構成妨害自由
    罪，被告命告訴人提供駕照之行為，僅係妨害自由罪之部分行為，應不另論罪，
    公訴人之起訴法條容有誤會，惟其基本社會事實同一，本院亦得加以審理，並變
    更起訴法條。被告妨害告訴人自由之目的係為恐嚇取財，所犯上開二罪間，有方
    法結果之牽連關係，應依刑法第五十五條規定，從一重之恐嚇取財既遂罪處斷。
    爰審酌被告犯罪之動機僅因行車時與告訴人險些發生擦撞之細故，即為此犯行，
    取得之財物為行動電話一支、項鍊一條，告訴人所受之傷勢尚非嚴重，且提議犯
    本罪及將告訴人架至巷內並取得上開財物之人均為「阿華」、被告分擔之犯行較
    為輕微等一切情狀，量處如主文所示之刑。末查，被告前未曾受有期徒刑以上刑
    之宣告，此有臺灣高等法院被告全國前案記錄表、臺灣桃園地方法院檢察署刑案
    資料查註紀錄表各一紙在卷可稽，其行為時為二十一歲，正值血氣方剛、易受同
    儕影響之時，因受朋友「阿華」之鼓動挑唆，一時觀念偏差而觸犯本件犯行，經
    此偵審程序及刑之宣告，應知所警惕而無再犯之虞，且被告已賠償告訴人三萬九
    千元，並與告訴人就傷害部分達成和解，業經告訴人陳明在卷；而被告於警訊中
    態度誠懇，向被害人表示歉意，復據證人即制作筆錄之警員林源昌證數無訛，被
    告於本院審理時亦表明深感悔悟，並坦承犯行，本院認其所宣告之刑，以暫不執
    行為適當，併予宣告緩刑四年，以勵自新。
貳、不受理部分：
一、按告訴乃論之罪，告訴人於第一審辯論終結前得撤回其告訴，又告訴經撤回者，
    法院應諭知不受理之判決，刑事訴訟法第二百三十八條第一項、第三百零三條第
    三款定有明文。
二、本件公訴意旨另以：被告甲○○於民國八十九年十月十八日下午四時許，與綽號
    「阿華」及另一名不詳姓名年籍男子，因於桃園縣中壢市○○路二五五巷五十六
    弄路口時，與丙○○險些發生碰撞，遂追逐丙○○至同右市○○路、龍興路口，
    將丙○○攔下，甲○○與阿華隨即基於傷害丙○○之共同犯意，動手毆打丙○○
    ，嗣阿華將丙○○拖往龍岡路三段三四九號防火巷內，甲○○亦趕至現場，二人
    又對丙○○施以拳腳。嗣甲○○與阿華復基於意圖為自己不法所有之共同犯意，
    藉口要求丙○○賠償，趁丙○○不及防備，由阿華動手搶奪丙○○左後口袋內之
    行動動話一支，二人又對丙○○繼續毆打，致丙○○受有左上胸挫傷之傷害。因
    認被告涉犯刑法第二百七十七條第一項之罪嫌。
三、經查本件被告所涉刑法第二百七十七條第一項之傷害罪，依同法第二百八十七條
    前段之規定，須告訴乃論，茲據告訴人丙○○於本院九十年二月二十六日調查時
    當庭表示欲撤回告訴，有本院該日訊問筆錄存卷可查，依照前開法條之規定，本
    應諭知不受理之判決，惟公訴人認此部分與前開有罪部分有方法結果之牽連關係
    ，屬裁判上一罪，本院爰不另為不受理之諭知，附此敘明。
據上論斷，應依刑事訴訟法第二百九十九條第一項前段、第三百條、刑法第二十八條
、第三百零二條第一項、第三百四十六條第一項、第五十五條、第七十四條第一款，
罰金罰鍰提高標準條例第一條前段，判決如主文。
本案經檢察官胡樹德到庭執行職務。
中        華        民        國    九十    年    九    月    二十一    日
                                  臺灣桃園地方法院刑事第四庭
                                      審判長法  官   鄭景文
                                            法  官   蔡榮澤
                                            法  官   游士珺
右正本證明與原本無異。
如不服本判決，應於判決送達後十日內向本院提出上訴狀( 應附繕本 )，上訴於
臺灣高等法院。
                                            書記官   王曉雁
中        華        民        國   九十   年   十   月    三十一    日
附論罪科刑之法條：
刑法第三百零二條
私行拘禁或以其他非法方法，剝奪人之行動自由者，處五年以下有期徒刑、拘役或三
百元以下罰金。
因而致人於死者，處無期徒刑或七年以上有期徒刑，致重傷者，處三年以上十年以下
有期徒刑。
第一項之未遂犯罰之。
刑法第三百四十六條
意圖為自己或第三人不法之所有，以恐嚇使人將本人或第三人之物交付者，處六月以
上五年以下有期徒刑，得併科一千元以下罰金。
以前項方法得財產上不法之利益或使第三人得之者，亦同
前二項之未遂犯，罰之。


司法院資訊處製作；財團法人民間司法改革基金會備份。
